臺灣士林地方法院刑事判決　　　　　　　　　　　　　　九十三年度訴字第二二號
　　公　訴　人　臺灣士林地方法院檢察署檢察官
　　被　　　告　乙○○
右列被告因偽造文書等案件，經檢察官提起公訴（九十二年度偵字第一一一八六號）
，及移送併案審理（臺灣臺北地方法院檢察署九十三年度偵字第四０七號），經被告
為有罪之陳述，本院合議庭裁定行簡式審判程序，並判決如左：
    主  文
乙○○意圖為自己不法之所有，而侵占遺失物，處罰金參仟元，如易服勞役以參佰元
折算壹日；又行使偽造私文書，足以生損害於他人，處有期徒刑柒月，偽造之「甲○○」名義信用卡簽帳單顧客存根聯貳張，及特約商店存根聯貳張上偽造之「甲○○」
之英文署押共貳枚，均沒收。
    事  實
一、乙○○有四次竊盜前科（未構成累犯），最近一次於九十二年間經台灣台北地方
    法院判處有期徒刑五月確定，於九十三年五月十三日執行完畢。詎仍不知悔改，
    意圖為自己不法之所有，於九十二年十月十二日晚某時許，在臺北市○○○路附
    近，拾獲丙○○所遺失之皮包乙只〔內有
    融卡及現金約新台幣（以下同）三千元等物〕，旋予以侵占入己。復另行基於意
    圖為自己不法所有之概括犯意，先於九十二年十月十四日晚上十時許，在臺北市
    ○○路二二三之一號吉野家速食店內，徒手竊取服務員甲○○置於休息室內之匯
    通銀行信用卡、
    之信用卡至臺北市○○路一之二號水沙蓮汽車旅館，佯以刷卡簽帳付款方式，盜
    刷住宿費用二筆（二筆金額均為二千三百八十元），接續以複寫方式在二份簽帳
    單（一式二聯複寫，分別為顧客存根聯、特約商店存根聯）偽簽甲○○之英文署
    押各一枚，共計偽造甲○○之英文署押四枚，接續完成二份甲○○名義之簽帳單
    私文書，並同時將二份簽帳單交付該旅館服務生而加以行使，再由該旅館服務生
    將上開第一聯即顧客存根聯交持卡人乙○○收執，致該旅館誤信前開偽造之簽帳
    單即為甲○○本人已在旅館消費如簽帳單所載之金額，並同意依照信用卡使用規
    定，一經使用或訂購商品，均按所示之全部金額付款予發卡銀行，使特約商店可
    轉向發卡銀行請款，而允其簽帳消費，提供房間供乙○○住宿，足以生損害於甲○○、發卡銀行匯通銀行與特約商店水沙蓮汽車旅館。嗣於九十二年十月十六日
    上午九時許，乙○○持所竊之上開信用卡，要求水沙蓮汽車旅館服務生宋婉琪確
    認能否使用，因該信用卡業經甲○○於九十二年十月十五日上午九時申報掛失，
    匯通銀行乃轉知甲○○報警，而於九十二年十月十六日中午十二時許，在上開旅
    館查獲乙○○，並在乙○○身上起獲丙○○遺失之皮包，始查悉上情。
二、乙○○經台灣士林地方法院檢察署檢察官諭命限制住居而釋放後，復承前竊盜之
    概括犯意，於九十二年十一月二十五日上午十一時五十六分許，在台北市○○區
    ○○路一段二００號地下二樓「名媛時尚股份有限公司」（下稱名媛公司）內，
    徒手竊取名緩公司員工丁○○置於員工置物櫃內之ＳＩＥＭＥＮＳ手機一台得手
    ；復於同年十二月五日上午十時三十分許，又至名媛公司客戶置物櫃，徒手搜取
    置物櫃內之財物，經丁○○由監視器發現，乃前往阻止，乙○○始未得逞，丁○○並報警處理，而在乙○○攜帶之皮包內起獲所竊之ＳＩＥＭＥＮＳ手機，因此
    查悉上情。
三、案經台北市政府警察局北投分局報請台灣士林地方法院檢察署檢察官偵查起訴，
    及台北市政府警察局信義分局報請台灣台北地方法院檢察署檢察署檢察官移送併
    案審理。
    理  由
一、右揭犯罪事實，業據被告乙○○於偵查中、本院準備程序及審理時坦承不諱，並
    經被害人丙○○、甲○○、丁○○於警詢或偵查中指述甚詳，復據證人即水沙蓮
    汽車旅館服務生宋婉琪於警詢中證述屬實，並有上開偽造之特約商店水沙蓮汽車
    旅館留存之簽帳單影本二張、贓物認領保管單三紙、光明派出所查訪記錄表一紙
    、監視器翻拍照片及贓證物照片等件附卷可資佐證，足徵被告之自白與事實相符
    ，自得資為論罪之證據。是本件事證明確，被告犯行堪以認定，應予依法論科。
二、按信用卡簽帳單，係持卡人向特約商店消費後，簽署持卡人之姓名，由特約商店
    將第一聯交持卡人收執，第二聯則由特約商店取回，資以向發卡銀行請款。該簽
    帳單由持卡人簽名，即表示持卡人同意依據其與發卡銀行間之約定，對其所購物
    品或接受服務，均應按簽帳單之消費金額，付款予發卡銀行。故持卡人於簽帳單
    簽名，係對所簽金額負擔付款之義務，性質上屬消費付款契約書，為私文書（最
    高法院九十年度台上字第六八九八號判決參照）。被告乙○○侵占被害人丙○○
    所遺失之財物，另竊取甲○○、丁○○之財物及竊取名媛公司客戶置物櫃內財物
    未遂，並持所竊取之甲○○信用卡，於消費時向特約商店提出該信用卡表示刷卡
    消費之意，以此方式詐取住宿之利益，核其所為係犯刑法第三百三十七條之侵占
    遺失物罪、第三百二十條第一項之竊盜罪、第三百二十條第三項、第一項之竊盜
    未遂罪、第二百十六條、第二百十條之行使偽造私文書罪、第三百三十九條第二
    項之詐欺得利罪。被告偽造甲○○之英文署押屬偽造私文書之部分行，偽造私文
    書之低度行為則為行使之高度行為所吸收，均不另論罪。被告多次竊盜、竊盜未
    遂犯行，均時間緊接，觸犯構成要件相同之罪名，顯均係基於概括犯意反覆為之
    ，為連續犯之裁判上一罪關係，從情節較重之竊盜既遂罪名論以一罪，並依法加
    重其刑。被告竊取被害人丁○○之手機及竊盜未遂部分，雖未據公訴人起訴，惟
    與前開經起訴論罪之竊取甲○○所有財物部分，有連續犯之裁判上一罪關係，並
    經檢察官移送併案審理（台灣台北地方法院檢察署九十三年度偵字第四０七號）
    ，為起訴效力所及，本院自應併予審理，附此敘明。又被告所犯上開竊盜、行使
    偽造私文書、詐欺得利三罪間有方法結果之牽連犯關係，應從一重之行使偽造私
    文書罪處斷。被告所犯上開侵占遺失物、行使偽造私文書罪間，犯意各別，行為
    互殊，應予分論併罰。爰審酌被告有四次竊盜前科，素行不佳、犯罪之動機、生
    活狀況、智識程度、偽造署押、偽造私文書復持以行使，對被害人所生之損害非
    輕，亦影響社會交易秩序，惟犯罪後態度尚稱良好等一切情狀，分別量處如主文
    所示之刑，罰金部分並諭知易服勞役之折算標準。
三、被告偽造之甲○○信用卡簽帳單顧客存根聯二張，為被告所有，並供犯罪所用之
    物，雖未扣案，但既無證據證明業已滅失，應併依刑法第三十八條第一項第二款
    宣告沒收，至於其上偽造之署押則毋庸為重複沒收之諭知。另前開簽帳單之特約
    商店存根聯上偽造之甲○○英文署押計二枚，亦未扣案，復無已滅失之證據，應
    依刑法第二百十九條規定諭知沒收。
據上論斷，應依刑事訴訟法第二百七十三條之一第一項、第二百九十九條第一項前段
，刑法第二百十六條、第二百十條、第三百二十條第一項、第三百三十七條、第三百
三十九條第二項、第五十五條、第三十八條第一項第二款、第二百十九條、第四十二
條第二項，罰金罰鍰提高標準條例第一條前段、第二條，判決如主文。
中　　　華　　　民　　　國　　九十三　　年　　　六　　　月　　　七　　　日
                                    臺灣士林地方法院刑事第四庭
                                        法  官  何  信  慶
右正本證明與原本無異。
如不服本判決，應於判決送達後十日內，向本院提出上訴狀。
                                        書記官 楊哲偉
中　　　華　　　民　　　國　　九十三　　年　　　六　　　月　　　七　　　日
